【裁判字號】    96,重訴,45
【裁判日期】    971231
【裁判案由】    損害賠償
【裁判全文】
臺灣板橋地方法院民事判決              96年度重訴字第45號
原      告  丙○○
訴訟代理人  田振慶律師
            邱瑞元律師
被      告  榕元建設有限公司
兼      上
法定代理人  戊○○
被      告  甲○○
共      同
訴訟代理人  吳嘉榮律師
上列當事人間請求損害賠償事件，經本院於民國97年12月17日言
詞辯論終結，判決如下：
    主      文
被告榕元建設有限公司應給付原告新臺幣肆佰貳拾柒萬零貳佰
拾玖元，及自民國九十六年二月一日起至清償日止，按週年利率
百分之五計算之利息。
原告其餘之訴駁回。
訴訟費用由被告榕元建設有限公司負擔百分之十五，餘由原告負
擔。
本判決第一項於原告以新臺幣壹佰肆拾萬元供擔保後，得假執
行。但被告榕元建設有限公司如以新臺幣肆佰貳拾柒萬零貳佰
拾玖元為原告預供擔保，得免為假執行。
原告其餘假執行之聲請均駁回。
    事實及理由
壹、程序事項：
    按訴狀送達後，原告不得將原訴變更或追加他訴，但有請求
    之基礎事實同一之情形，不在此限，此民事訴訟法第255 條
    第1 項第3 款定有明文。本件原告起訴，原係以侵權行為之
    法律關係，聲明被告應連帶給付原告新臺幣（下同）34,515
    ,110 元 ，暨自起訴狀繕本送達被告之翌日起至清償日止，
    按週年利率5%計算之利息，既以擔保為條件之假執行宣告。
    嗣於民國96年11月21日提出民事準備一狀（見本院卷一第17
    2 至185 頁），追加訴之聲明為：
一、先位之訴：
（一）被告甲○○、戊○○應連帶給付原告34,515,110元，暨自
      起訴狀繕本送達被告之翌日起至清償日止，按週年利率5%
      計算之利息（依民法第184 條第1 項、第185 條規定）。
（二）被告戊○○、榕元建設有限公司（下稱榕元公司）應連帶
      給付原告34,515,110元，暨自起訴狀繕本送達被告翌日起
      至清償日止，按週年利率5%計算之利息（依公司法第23條
      第2 項規定）。
（三）被告榕元公司應給付原告34,515,110元，暨自起訴狀繕本
      送達被告翌日榕元公司起至清償日止，按週年利率百分之
      5 計算之利息（依民法第226 條規定）。
（四）前三項給付，其中一項被告清償範圍內，他項被告免給付
      義務。
（五）原告願供擔保，請准宣告假執行。
二、備位之訴：
（一）被告甲○○給付原告34,515,110元，暨自起訴狀繕本送達
      被告甲○○之翌日起至清償日止，按週年利率5%計算之利
      息（依民法第110 條規定）。
（二）被告榕元公司應給付原告8,072,739 元，暨自起訴狀繕本
      送達被告榕元公司翌日起至清償日止，按週年利率5%計算
      之利息（依民法第816 條、第179 條規定）。
（三）被告應返還如附表編號36至47所示動產予原告，如有不能
      返還者，應依附表編號36至47所示動產之價額，給付予原
      告（依民法第767 條、第962 條規定）。
（四）前三項給付，其中第一項被告清償範圍內，第二、三項之
      被告免給付義務；第二、三項被告清償範圍內，第一項之
      被告免給付義務。如第三項之被告以動產返還者，第一項
      給付金額依附表二所列之動產價額扣減之。
（五）原告願供擔保，請准宣告假執行。
    經查原告上開追加部分，均係基同一損害賠償關係，及若均
    不成立，被告亦應返還原告裝潢之利益，並就原告所購置之
    傢俱、設備、幼兒玩具、書籍等經營補教事業所需之動產一
    併返還，與原告先前主張實為同一基礎原因事實，兩者實俱
    共通性及關聯性，揆諸首揭規定，尚難謂不能准許。
貳、原告方面：
一、伊頓學校（文教機構）為原告所經營補教事業之對外名稱，
    且伊頓學校下轄之各分校均為原告所經營：
    按原告於82年起，即於原告任職之臺北市立萬福國民小學對
    面設立補習班，開始經營補教事業，嗣於84年將該補習班立
    案登記為「進學珠算短期補習班」，並委由訴外人即原告之
    妹吳文君擔任該補習班之名義負責人，嗣原告統一改以「伊
    頓學校」之名稱對外經營，並更名為「臺北市私立伊頓珠心
    算短期補習班」（對外以伊頓學校臺北校區經營，下稱臺北
    校）外，另增設「臺北市私立幼學館托兒所（對外以伊頓學
    校景美校區經營，下或稱景美校）、「臺北市私立伊頓語文
    補習班（對外以伊頓學校公館校區經營，下或稱公館校）、
    「臺北縣私立伊頓語文短期補習班」（對外以伊頓學校永安
    校區經營，下或稱永安校）等多家補習班及托兒所。另因稅
    負考量及原告當時仍具國小老師之身分，故上開補習班及托
    兒所，原告分別委請其妹吳文君（臺北校）、姐吳春芳（永
    和校、景美校）、姪女陳明珠（公館校）等人擔任名義負責
    人。雖伊頓學校並非法人，其各據點立案名稱雖不同，惟對
    外仍統一以該等名稱之分校或分支機構經營。
二、被告戊○○、甲○○以詐欺、侵占等手段，將原告裝潢其等
    所提供坐落於臺北縣永和市○○段4186、4188、4189、4190
    、4191、4192建號建物（即門牌號碼為臺北縣永和市○○路
    259 號1 、2 、3 、4 、5 、6 樓，下或合稱系爭房屋），
    及系爭房屋內之傢俱、設備、器材等據為己有，侵奪原告之
    裝潢利益及經營補教事業所須之動產及營業利益：
（一）被告戊○○、甲○○以其所經營之被告榕元公司向原告誆
      稱欲提供該公司所興建之「榕元伊頓大樓」中之系爭房屋
      予原告經營「伊頓學校101 校區（下或稱101 校區）」，
      其等除於建案銷售時以「榕元伊頓」之名稱對外行銷外，
      並於房屋買賣契約中載明：「配合1 至6 樓伊頓文教機構
      （即伊頓學校）」，使原告誤認得於系爭房屋經營101 校
      區。
（二）而原告在得被告甲○○、戊○○之同意下，除委託設計師
      依原告經營補教事業之需求設計，且為利於被告榕元公司
      報稅扣抵，乃由被告榕元公司與設計公司簽約及開立支票
      等，惟該等費用實際均由原告支出，嗣後，原告並陸續以
      同一簽約及付款模式訂購教材，及委派工人進入系爭房屋
      裝潢，並購置經營補教事業所須之傢俱、設備、器材、書
      籍等分批放至於系爭房屋內，甚者，原告為求該六星級之
      幼教機構廣為周知，乃大肆宣傳，舉辦活動，進行廣告行
      銷。
（三）詎料，被告於原告委工裝潢系爭房屋即將完成之際，欲與
      被告榕元公司正式訂立書面租約，被告甲○○並於93年9
      月15日代理被告榕元公司簽訂租賃契約書（見本院卷一第
      38至39頁，下稱原證五租約；此乃對照於被告所提之房屋
      租賃契約書〈見本院卷第116 至118 頁，下稱被證九租約
      〉之故），然被告戊○○、甲○○見原告即將完成經營補
      習班之準備工作，待時機成熟，旋即於93年12月24日拒絕
      原告進駐系爭房屋，並將原告先前之設計、裝潢、置於系
      爭房屋內之器材、設備等據為己有，並利用原告宣傳之六
      星級幼教機構之廣告效果，將原告擬對外以101 校區更名
      為小學館補習班及幼學館托兒所，對外招生，是被告顯以
      詐欺、侵占等手段誘騙原告裝潢系爭房屋，支付經營補教
      事業所需之相關前置費用，並拒絕原告進入系爭房屋，侵
      奪原告裝潢系爭房屋之利益，侵占原告置於系爭房屋內之
      傢俱、設備、器材、書籍等經營補教事業所需之動產，並
      侵害原告就系爭房屋經營補教事業之經營利益。為此，爰
      依民法第184 條第1 項、第185 條及公司法第23條第2 項
      （即先位之訴第一、二項聲明），請求被告林明志、甲○○應負連帶賠償責任。
三、被告榕元公司違約不將系爭房屋交予原告使用，應負債務不
    履行損害賠償責任：
（一）查榕元公司實係家族企業，由被告戊○○、甲○○共同經
      營（甲○○持股1/10、戊○○持股6/10），而就被告甲○○代理與原告簽立系爭租約一事，若被告榕元公司事前未
      同意被告甲○○代理簽約，則何以被告榕元公司會與原告
      委請設計系爭房屋之設計公司簽約，同意原告所委請之裝
      潢工人進入系爭房屋內裝潢，並同意原告經營補教事業所
      需之傢俱、設備、器材、書籍等至於系爭房屋內，凡此顯
      證被告榕元公司當已同意與原告成立之租賃關係，或對被
      告甲○○表示為被告榕元公司代理人而簽約即將系爭房屋
      交由原告使用之情事不為反對，就此等表見代理之情事，
      其應負授權人之責任。
（二）自原告遭拒絕進入系爭房屋後，即一再要求被告榕元公司
      依約交付系爭房屋供原告使用收益，惟被告榕元公司一再
      拒絕，經原告於95年12月13日再次催告，然被告榕元公司
      仍不履約，原告不得已仍解除契約，惟就被告榕元公司無
      故不履行租約，造成原告因此所受之損害部分，爰依民法
      第226 條之規定（即先位之訴第三項聲明），請求被告榕
      元公司賠償原告因其不履行契約所受之損害。
四、退步言之，若被告榕元公司未與原告就系爭房屋成立租賃關
    係，則被告甲○○顯無代理權，就伊以被告榕元公司之代理
    人自居，與原告簽約，造成原告因此所受損害，依民法第11
    0 條（即備位之訴第一項聲明）之規定，應負無權代理人之
    賠償責任，即賠償其因而致原告因此支出裝潢系爭房屋，及
    支付經營補習班所需之器材、設備等相關前置費用。
五、又退步言之，若前開侵權行為、契約關係之主張均不成立，
    然被告榕元公司亦無法律上之原因受有系爭房屋之裝潢利益
    ，且被告亦無權侵奪原告置於系爭房屋內之傢俱、設備、器
    材、書籍等經營補教事業所需之動產，依法被告應負不當得
    利、所有物返還之責：
（一）原告之動產因裝潢於系爭房屋，而附合而成為不動產之重
      要成分，且被告榕元公司無端受有原告裝潢系爭房屋之利
      益（原告裝潢費用計支出8,072,739 元），其後並據以或
      交由第三人經營補教事業，是被告榕元公司顯受有利益無
      疑，援依民法第816 條、第179 條請求返還（即備位之訴
      第二項聲明）。
（二）另就原告購置於系爭房屋之傢俱、設備、器材、書籍等經
      營補教事業所需之動產，因被告拒絕原告進入系爭房屋而
      遭其等違法侵奪占有中，援依民法第767 條、第964 條之
      規定，請求返還如附表編號36至47所示動產（即備位之訴
      第三項聲明）。如有不能返還者，則請求給付原告購置該
      等動產之金額。
六、損害賠償之範圍：
（一）所受損害：
  １、原告預定於系爭房屋經營101 校區之裝潢、購置器材、廣
      告文宣等相關前置費用支出之損害，總計所投入之相關裝
      潢費用已達8,072,739 元（即如附表編號1 至35所示），
      而上開部分交易，為利被告榕元公司報稅扣抵，故以被告
      榕元公司名義簽約，簽發支票並取得發票，惟實際付款人
      實為原告，另原告為充實軟硬體設施所購置之桌椅、教材
      、器材、書籍等，計已支付1,185,548 元（如附表編號1
      至36所示），又原告為求101 校區順利招生及經營，故於
      招生前大肆進行宣傳廣告而印製文宣、委請媒體顧問公司
      、租用場地以舉辦相關講座及活動，及進行立案登記等準
      備工作，計已支出1,118,104 元（如附表編號48至65所示
      ），總計原告預定於系爭房屋經營101 校區因此支出之前
      置費用達10,376,391元。
  ２、人事費用之損害：
      原告原預定於系爭房屋經營六星級之幼教機構，以吸引金
      字塔頂端之高收入年輕父母，故於系爭房屋開始裝潢前，
      即92年10月起開始擴編人事，進行準備工作，期間15個月
      總計僱用訴外人蔡沛芳、莊福壽、黃成助、袁先仁、游志
      偉、高蕙菁、張麗梅、史偉成、張淑真、王美嘉、蔡婉君
      、林志成、曾嘉君、許孟華、陸浩翔、劉心蘭、許嘉宏、
      王聖鈞、林妙憶、沈亦嬋、黃育慧、陳怡婷、吳隧華等23
      人，以擬定文宣企劃即招生計劃、於週遭散發傳單、舉辦
      相關講座及活動及增加101 校區知名度、設計全新課程以
      與原告所經營伊頓學校其他分校之定位有所區隔等，是原
      告為系爭房屋經營補教事業之準備工作，總計因此支出人
      事費用約達4,000,000 元（自92年10月起至93年12月，總
      計15個月，以每人月薪25,000元計算，原告因此損失至少
      8,625,000 元，原告就此請求4,000,000 元）。
  ３、商譽損失：
      按伊頓學校為原告經營補教事業之對外統一名稱，於業界
      亦頗具口碑，故使用該名稱實具有商業上之利益，本應受
      保護。被告拒絕原告進入系爭房屋，致101 校區無法經營
      ，導致不特定多數人對原告所經營之伊頓學校原承諾於系
      爭房屋經營，均無法履行，進而對伊頓學校之信用及營運
      狀況均產生重大懷疑，是被告之行為顯對於原告所有伊頓
      學校商譽產生重大傷害及負面評價，為此原告訴請被告就
      原告所受有伊頓學校之商譽損害，請求1,000,000 元之賠
      償。
（二）所失利益：
      依原告簽訂原證五租約可知，原告使用系爭房屋原本至少
      可經營補教事業達7 年之久，今因被告拒絕原告使用系爭
      房屋，致原告因而喪失至少7 年之營業利益。而有關該營
      業利益之計算，以原告另經營之永和校（門牌號碼為臺北
      縣永和市○○路160 號，由訴外人吳春芳為名義負責人）
      為例，該校區面積不及原告預定於系爭房屋經營101 校區
      之1/4 ，而參以法定招生總人數係依營業場所之面積計算
      ，且招生學員所繳之學費亦為補教事業之主要收入來源，
      故可知營業場所之面積與營業額成正比，可推估營業額之
      標準，準此，原告預定於系爭房屋經營101 校區其面積既
      為永和校4 倍以上，其營業額當推估為永和校之4 倍以上
      ，依永和校93、94年之報稅紀錄可知，永和校每年營業額
      至少89,000,000元，故可知原告若於系爭房屋經營補教事
      業之營業額每年至少有35,600,000元，而另參財政部所公
      佈之補教事業毛利率64% 加以計算，原告無法於系爭房屋
      經營補教事業7 年下來至少損失超過上億元之營業利益，
      惟原告於本案僅請求20,000,000元之營業利益損害。
（三）綜上，原告所受損害及所失利益總計（10,376,391＋4,00
      0,000 ＋1,000,000 ＋20,000,000＝35,376,391）已超出
      原告本件起訴之訴訟標的金額，爰縮減至本件訴訟標的即
      34,515,110元為請求範圍。
七、綜上所述，本件請求先位之訴之聲明第一、二、三項及備位
    聲明第一項及第二、三項聲明，雖基於不同債務發生原因，
    然其均有使原告財產喪失之損害獲得給付之同一目的，該等
    請求既具有同一目的，就同一內容之給付，對原告各負全部
    給付義務，一被告為給付，另一被告即免責任，彼此間具有
    不真正連帶債務關係，為此援依侵權行為、債務不履行及無
    權代理、不當得利等法律關係，狀請鈞院鑒核，判決如訴之
    聲明。
八、是原告聲明：
（一）先位之訴：
  １、被告甲○○、戊○○應連帶給付原告34,515,110元，暨自
      起訴狀繕本送達被告之翌日起至清償日止，按週年利率5%
      計算之利息。
  ２、被告戊○○、榕元公司應連帶給付原告34,515,110元，暨
      自起訴狀繕本送達被告翌日起至清償日止，按週年利率5%
      計算之利息。
  ３、被告榕元公司應給付原告34,515,110元，暨自起訴狀繕本
      送達被告翌日榕元公司起至清償日止，按週年利率百分之
      5 計算之利息。
  ４、前三項給付，其中一項被告清償範圍內，他項被告免給付
      義務。
  ５、原告願供擔保，請准宣告假執行。
（二）備位之訴：
  １、被告甲○○給付原告34,515,110元，暨自起訴狀繕本送達
      被告甲○○之翌日起至清償日止，按週年利率5%計算之利
      息。
  ２、被告榕元公司應給付原告8,072,739 元，暨自起訴狀繕本
      送達被告榕元公司翌日起至清償日止，按週年利率5%計算
      之利息。
  ３、被告應返還如附表編號36至47之動產予原告，如有不能返
      還者，應依附表所列各動產之價額，給付予原告。
  ４、前三項給付，其中第一項被告清償範圍內，第二、三項之
      被告免給付義務；第二、三項被告清償範圍內，第一項之
      被告免給付義務。如第三項之被告以動產返還者，第一項
      給付金額依附表二所列之動產價額扣減之。
  ５、原告願供擔保，請准宣告假執行。
、被告則以：
一、關於原告主張被告戊○○、甲○○以詐欺、侵占方式侵害原
    告之權利及利益等情，答辯如下：
（一）查原告所提原證五租約，實係一空白租約，除僅有非具被
      告榕元公司法定代理人身分之被告甲○○簽名外，被告戊○○與其所經營之被告榕元公司均未簽章。分別記載重要
      之租賃條件如下：
  １、第1 條：被告榕元公司所有之系爭房屋（含原告營業所需
      之裝潢）、車位7 個（挑空2 個編號為：〈空白〉，平面
      3 個編號為：〈空白〉，機械2 個編號為：〈秀朗皇家〉
      、游泳池（位於臺北縣永和民族街29號）及後面空地、側
      面牆、頂樓水塔、水溝旁停車場租予原告。
  ２、第2 條：租賃期間自94年1 月1 日至100 年12年31日止，
      共計7 年。
  ３、第3 條：第1 年每月租金為500,000 元，第2 年起至第7
      年每月租金為1,000,000 元，均含稅。
  ４、第4 條：原告應於簽訂本契約之時給付被告榕元公司押租
      金2,000,000 元。
  ５、第7 條：雙方租約解除、終止或屆滿時，原告以現狀返還
      租賃物給被告榕元公司即可，不必回復原狀。
  ６、第9 條：被告榕元公司負責房屋之裝潢工程費用，若原告
      自行覓得較被告榕元公司所委託訴外人信德工程股份有限
      公司（下稱信德公司）便宜之裝潢包商，自行發包裝潢房
      屋時，被告榕元公司需將差額退還原告。
（二）次查原告除草擬上開原證五租約外，於同一時間另行出具
      被證九租約，分別記載重要條件如下，並親自簽名蓋章，
      交由被告甲○○轉交被告戊○○及其所營被告榕元公司用
      印：
  １、第1 條及尾頁：被告榕元公司所有系爭房屋所在地及使用
      範圍臺北縣永和市○○路259 號1 至6 樓、車位5 個、1
      樓後面空地、地下1 樓至1 樓樓梯、頂樓水塔、側面掛帆
      布。
  ２、第2 條：租賃期間經雙方洽訂為7 年即自93年9 月1 日至
      100 年8 年31日止，共計7 年。
  ３、第3 條：租金每個月1,020,000 元，98年9 月1 日起每月
      1,120,000 元。
  ４、第5 條：原告應於簽訂本契約時，交付被告榕元公司2,00
      0,000 元作為押租保證金。
  ５、第7 條及第9 條：雙方租約解除、終止或屆滿時，原告應
      負責回復。
（三）原告曾對臺灣板橋地方法院檢察署（下稱板橋地檢署）就
      本件訟爭事項對本件被告甲○○、戊○○提出詐欺、侵占
      之告訴，業經板橋地檢署檢察官以95年度偵字第15495 號
      、96年度偵字第14392 號詐欺等案件（下稱相關偵案一審
      ）為不起訴處分，經本件原告不服聲請再議，經臺灣高等
      法院檢察署（下稱高檢署）以96年度上聲議字第4628號詐
      欺等案件（下稱相關偵案二審）駁回再議確定。姑不問被
      告甲○○於相關偵案及本件進行期間，一再主張如原告受
      有裝潢之損失，亦願與原告間辦理結算。況由原告親自草
      擬並交付與被告甲○○，執以向被告戊○○、榕元公司洽
      商租賃條件之原證五租約第9 條記載：「甲方（按即被告
      榕元公司，下同）負責房屋之裝潢工程費用，若乙方（按
      即原告，下同）自行覓得較甲方所委託信德工程股份有限
      公司便宜之裝潢包商，自行發包裝潢房屋時，甲方需將差
      額退還乙方。」之內容以觀，足以證明被告戊○○、甲○○確未誆稱欲提供系爭房屋予原告經營補習班使用，而誘
      使原告裝潢系爭房屋，乃係原告急於裝潢而擅自進場施工
      ，否則何需要求被告榕元公司負擔裝潢費用，或填補差額
      ，事理至明；此再參諸系爭房屋之設計規劃契約係由被告
      榕元公司與訴外人馬士可國際設計有限公司（下稱馬士可
      公司）所簽訂，並給付工程款1,180,000 元等情至明。
（四）原告係於90年間自臺北縣永和國民小學教職退職後，才接
      續訴外人吳炳森掌管另訴外人吳鉗（即原告及被告甲○○
      之父）經營之「伊頓補教連鎖事業」，且遲至92年始擬設
      立「101 托兒所」，惟被告戊○○所營被告榕元公司銷售
      系爭房屋所在之榕元伊頓大樓時，在「預售屋買賣契約書
      」附件（五）建材設備概要第2 條係記載「本公司為提升
      建築結構耐震品質與確保結構系統之完整，在配合1 至6
      樓『伊頓文教機構』進駐之情況」等情，係以吳鉗所營伊
      頓文教機構為併用名稱，與原告擬設立「101 托兒所」名
      稱大相逕庭，足見被告榕元公司興建榕元伊頓大樓伊始，
      將上開房屋規劃為補習班用途，係擬提供於吳鉗所經營伊
      頓補教事業使用，至為明顯。
二、關於原告主張其與被告榕元公司間就系爭房屋之租約已成立
    生效，洵不足採：
    經就原證五租約、被證九租約之內容比較以觀，合理判斷被
    告甲○○簽名之原證五內容，僅為原告請求被告甲○○居間
    被告戊○○所營被告榕元公司出租系爭房屋之備忘條件。蓋
    ：
（一）被告甲○○與原告係姊弟關係，原告明知系爭房屋係被告
      甲○○配偶即被告戊○○所營被告榕元公司興建榕元伊頓
      大樓之部分建物，故被告甲○○倘如原告所指稱，確已就
      系爭房屋代理被告榕元公司，何以未有被告戊○○及其所
      營被告榕元公司之簽章，以為表示本人名義，足見上開未
      表明本人名義之租賃契約，尚未成立生效。
（二）倘被告甲○○簽名之原證五租約業已成立生效，何以原告
      告於同一時間另行出具被證九租約擬具不同之租賃條件，
      並親自簽名蓋章交由被告甲○○轉交被告榕元公司、戊○○用印簽章，益見被告甲○○簽名之原證五租約，僅為原
      告要求被告甲○○居間租賃之備忘條件。
（三）經比較原證五租約與原告親自簽章被證九租約所載租賃條
      件，除押租金條款同約定為2,000,000 元外，對原告而言
      ，其餘租賃條件均以原證五較優於被證九，其中猶以原證
      五第9 條被告榕元公司負責房屋之裝潢工程費用，若原告
      自行覓得較便宜之裝潢包商，自行發包裝潢房屋時，被告
      榕元公司需將差額退還原告之記載，更是不公平之租賃條
      件，自不為被告戊○○、榕元公司所接受，足見上開2 份
      租約間之差異條件，確為原告請求被告甲○○居間被告戊○○所營被告榕元公司出租系爭房屋，所賦予被告甲○○
      之協商空間，事理至明；此再觀之原告從未給付系爭房屋
      押租金予被告榕元公司，甚或被告戊○○之實情至明。
三、依上所述，既原證五租約上未有被告戊○○、榕元公司之簽
    章，以為表示本人名義，且原告親自簽章之被證九租約所載
    之租賃條件，亦未經被告戊○○及其所營榕元公司同意並簽
    章用印，則原告與被告榕元公司間就系爭房屋即未有任何租
    賃關係存在，遑論構成無權代理之要件，法理益明。
四、承上所述，姑不問原告所主張之上開待證事實，亦即被告以
    詐欺手段誘使原告裝潢系爭房屋，及兩造間就系爭房屋成立
    租賃契約，以及無權代理之事實，均非真實；況且，原告主
    張之損害範圍，亦欠缺依據，洵不足採，答辯如下：
（一）退步言之，即令兩造間就系爭房屋業已成立租賃關係，原
      告並就系爭房屋據以為經營「101 托兒所」，惟原告於經
      營期間，究能招收學童之數量，是否按營業場所之面積比
      例增加，是否因其他補習班之增設而影響學童人數，學童
      平均人口是否增加，教學品質良莠，營業成品之管控等因
      素，均足以影響營業利益，已見原告所主張之營業利益，
      與其是否能使用系爭房屋經營托兒所之間，並無任何因果
      關係，至為明顯。原告徒以訴外人陳吳春芳立案之永和校
      報稅紀錄，以及該校區之營業面積比例，即遽推斷其所營
      「101 托兒所」可能招收學童人數及營業利益，殊非可取
      ；此再參諸訴外人陳吳春芳立案永和校之93、94年度營業
      費用均超出營業所得之實情，益見原告主張之營業損失，
      不實不盡，不足採信。
（二）況且，原告原擬利用系爭房屋經營之「101 托兒所」，其
      與訴外人吳鉗所營「伊頓補教」連鎖事業之名稱，大相逕
      庭，其間如何因「101 托兒所」未為經營，而影響「伊頓
      補教」連鎖事業之商譽，縱有影響之情形存在，原告既非
      「伊頓補教」連鎖事業之經營者，無從遽為本件之請求。
（三）何況，原告備位請求被告返還系爭房屋內之傢俱、設備、
      器材及書籍，如有不能返還之情事，則應給付原告1,185,
      548 元等情，性質上乃屬侵權行為及債務不履行所生損害
      之填補方法，且原告對於被告無從返還系爭房屋內之傢俱
      、設備、器材及書籍後，究基於何項法律關係，請求被告
      等賠償上開傢俱、設備、器材及書籍之損失金額，亦未具
      體說明其依據，已非可取；何況，系爭房屋並未存有原告
      主張之傢俱、設備、器材及書籍，且系爭房屋目前係由訴
      外人吳文君據以為經營「小學館」補教事業，被告從未占
      有使用系爭房屋內之家具、設備、器材及書籍。
（四）查被告甲○○於相關偵案及本件進行期間，即一再主張如
      原告受有裝潢之損失，亦願與原告間辦理結算，惟原告所
      提出之證據方法，不實不盡，仍無從據為結算之依據，謹
      將被告甲○○主張事項及相關單據，詳載於結算明細表，
      經被告甲○○初步結算，原告支出之裝潢設備費用僅400
      餘萬元，其間再扣除被告甲○○代原告墊付購買學童交通
      車680,000 元、仲介費用1,240,000 元及薪水周轉金1,01
      0,000 元，有證人即原告之姐妹乙○○、吳文君可資傳喚
      調查。是被告甲○○基於姊弟情誼，縱有補貼原告裝潢費
      用支出之必要，亦應扣除上開費用。
五、是被告聲明：
（一）原告之訴及假執行之聲請均駁回。
（二）如受不利判決，願供擔保請准免為假執行。
肆、原告主張其姐即被告甲○○於92年1 月間，得知原告經營多
    家幼教事業有成，有意拓展經營高級幼教機構，遂與其夫即
    另被告戊○○佯稱，可提供被告戊○○擔任負責人之被告榕
    元公司所興建之系爭房屋供原告經營101 校區，致使原告陷
    於錯誤，而投入規劃設計，支出設計、建築、裝潢、人事、
    宣傳、書本．．．等補教業之必要費用；迄系爭房屋裝潢設
    備完成後，被告甲○○尚於93年9 月15日以榕元公司名義與
    原告簽立原證五租約，租期自94年1 月1 日至100 年12月31
    日止；詎被告竟於93年12月24日拒絕原告進駐系爭房屋，將
    系爭房屋內之裝潢設備據為己有，並將101 校區更名為小學
    館補習班及幼學館托兒所，對外招生經營，原告始知受騙等
    情，惟均為被告所否認，並以上開情詞置辯。是原告依民法
    第184 條第1 項、第185 條對被告戊○○、甲○○為先位聲
    明第一項之請求，依公司法第23條第2 項之規定對被告戊○○、榕元公司為先位之訴第二項之請求，依民法第266 條之
    規定對被告榕元公司為先位之訴第三項之請求（暨被告榕元
    公司是否應負表見代理授權人之責），依民法第110 條對被
    告甲○○為備位之訴第一項之請求，依民法第816 條、第17
    9 條之規定對被告榕元公司為備位之訴第二項之請求（其中
    依民法第767 條、第964 條之規定，對被告就如附表編號36
    至47所示動產為備位之訴第三項之請求，如有不能返還者，
    則請求給付原告購置該等動產之金額），且先、備位之聲明
    均各依不真正連帶債務關係之例為請求，是否有理，當一一
    析述如下，尤以原證五租約及被證九租約應為如何之評價，
    厥為本件重要之爭執，先此指明。
伍、原告於本件無非係以被告甲○○曾以被告榕元公司之代理人
    身分，與其簽下原證五租約，因而證明其與被告公司就系爭
    房屋之租賃關係業已合法成立，而為其最重要之主張，以此
    衍生先位聲明及備位聲明第一項之請求，並提出原證五租約
    為證（見本院卷一第38、39頁）；被告固就原證五租約上被
    告甲○○簽名之真正不為爭執，惟否認原告上開主張，並以
    ：被告甲○○與原告係姊弟關係，明知系爭房屋係被告甲○○配偶即被告戊○○所營被告榕元公司興建榕元伊頓大樓之
    部分建物，故被告甲○○倘如原告所指稱，確已就系爭房屋
    代理被告榕元公司，何以未有被告戊○○、榕元公司之簽章
    ，以為表示本人名義，且倘被告甲○○簽名之原證五租約業
    已成立生效，何以原告告於同一時間另行出具被證九租約擬
    具不同之租賃條件，並親自簽名蓋章交由被告甲○○轉交被
    告榕元公司、戊○○用印簽章，益見被告甲○○簽名之原證
    五租約，僅為原告要求被告甲○○居間租賃之備忘條件等語
    ，為本件最主要之抗辯，亦提出被證九租約為證（見本院卷
    一第116 至118 頁），原告對被證九租約上其簽名蓋章形式
    上之真正不為爭執，惟亦否認原告之主張。茲以：
一、按解釋契約，固須探求當事人立約時之真意，不能拘泥於契
    約之文字，但契約文字業已表示當事人真意，無須別事探求
    者，即不得反捨契約文字而更為曲解（民法第98條規定、最
    高法院17年上字第1118號判例意旨參照）。經查，被告榕元
    公司之法定代理人為被告戊○○，此有原告所提該公司之變
    更登記表1 件附卷可稽（見本院卷第140 至141 頁）；次查
    ，被告甲○○與原告係姐弟關係，被告戊○○係被告甲○○
    之配偶，亦即原告之姐夫，易言之，原告與被告甲○○、戊○○在法律上分別係二親等血親、二親等姻親，彼此間親屬
    關係至為親近，是榕元公司之法定代理人為被告戊○○、並
    非被告甲○○之事實，原告當知之甚稔，此亦可由原告自承
    被告戊○○、甲○○持有被告榕元公司之股份比例分別為6/
    10、1/10，即被告戊○○持股比例遠超過被告甲○○之情可
    知；則原告所提之原證五租約中既僅有甲○○1 人於其上簽
    名，而未見被告榕元公司、戊○○簽名用印，則原告以原證
    五租約執為其與被告榕元公司間就系爭房屋間具有租賃關係
    ，即與原證五租約上之記載有違，而無可採。
二、原告所提之原證五租約，與被告所提之被證九租約，經檢視
    後，發現除簽訂日期同係93年9 月15日，押租金條款同為2,
    000,000 元，租賃期間均為7 年外，對原告而言，其餘租賃
    條件均以原證五租約較優於被證九租約（如原證五租約第1
    年每月租金500,000 元，第2 年起至第7 年每月租金1,000,
    000 元；而被證九租約為每月租金1,020,000 元，98年9 月
    1 日起每月1,120,000 元），且原證五租約上有原告之簽章
    及被告甲○○之簽名，而被證九租約上僅有原告之簽章，則
    原告為何會在同一日簽訂2 份租賃條件差距可謂懸殊之租約
    ，於本件起訴時未提及曾另行簽立被證九租約，均容有疑問
    ，又原告並未曾依原證五租約支付本件被告任何一人押租金
    ；尤有甚者，原證五租約第9 條尚記載被告榕元公司負責房
    屋之裝潢工程費用，若原告自行覓得較便宜之裝潢包商，自
    行發包裝潢房屋時，被告榕元公司需將差額退還原告之記載
    ，更是不公平之租賃條件，自無法為被告戊○○、榕元公司
    所接受，是被告抗辯上開2 份租約間之差異條件，係原告請
    求被告甲○○居間被告戊○○所營被告榕元公司出租系爭房
    屋，所賦予被告甲○○之協商空間，容與常情相符，而無不
    可採之理。
三、繼核原告所提之原證五租約，其中被告甲○○於第2 條末端
    以手寫方式註記：「該跟戊○○溝通的，本代理不能同意。
    」等字句（見本院卷一第38頁），是由此記載以觀，被告辯
    稱被告甲○○並未獲得被告榕元公司及其法定代理人即被告
    戊○○之授權，及原證五租約僅係原告要求被告甲○○居間
    租賃之備忘條等語，堪可採信。
四、原告雖聲請訊問證人即其受僱人許孟華，訊據證人吳孟華固
    證稱：其看過原證五租約，並曾因被告甲○○要求見證下而
    於其上簽名簽約時係於93年暑假底，開學前，確實時間不詳
    ，是在永和校，斯時原告、被告甲○○及其在場，其係在原
    證五租約第2 條被告甲○○註記「該跟戊○○溝通的本代理
    不能同意」等字句旁，該記載之意係因原告要求設置大招牌
    ，被告戊○○不同意，而原證五租約係修改後的合約，之前
    原告與被告甲○○曾簽另一份合約，因被告甲○○是被告戊○○的配偶，據其所知被告榕元公司所有事都由被告甲○○
    處理，所以才會找被告甲○○簽約，其自93年初任職於伊頓
    學校，常看到廠商來找原告談系爭房屋裝潢，且已開始做，
    直到93年6 月因開始辦理招生事宜才到系爭房屋，常看到原
    告與被告戊○○在會客桌，與工務所的員工討論施工等情（
    見本院卷二第244 至247 頁），非惟被告所否認，且查本件
    兩造各自所提之原證五租約及被告九租約簽訂日期均係記載
    為93年9 月15日，則證人如何得知於93年9 月15日前，原告
    尚與被告甲○○另行簽訂租約？次以原證五租約第2 條係記
    載租賃物之範圍，其上從未言及招牌事宜，且縱原告確曾與
    被告甲○○於招牌事宜有所爭執，則被告甲○○明白註記「
    招牌」即可，豈有註記「該跟戊○○溝通的本代理不能同意
    」等字之理，是證人許孟華所證上開記載係因原告與被告甲○○間就招牌大小發生爭執等情，亦無可採；再依證人許孟
    華所證，被告戊○○既於93年6 月起，即經常與原告共同出
    現在系爭房屋中，與相關工人商討裝潢事宜，即原告平日與
    被告戊○○相遇之機會尚稱頻繁，則在其明知被告榕元公司
    之法定代理人為被告戊○○之情況下，於96年9 月15日欲行
    簽約，自應直接找被告戊○○簽訂即可，則為何仍找並非被
    告榕元公司之法定代理人之被告甲○○簽約，而於同日簽訂
    原證五租約及被證九租約，均與常情有悖，是證人許孟華之
    證詞，並不足為有利於原告之認定。
五、續以，被告辯稱被告甲○○於協商斡旋租賃條件時，即同意
    由原告丙○○進行裝潢規劃，而相關之設計、接洽、施工、
    監工皆由原告為之，業經證人即馬士可負責人丁○○於相關
    偵案證述明確，是原告既係主動規劃裝潢設備，自難遽謂被
    告係佯稱提供系爭房屋以訛詐原告同意出資，更何況依照原
    告之意思進行裝潢，對被告而言並不一定合用。
六、至於原告雖主張系爭房屋所在之大樓名稱為「榕元伊頓」，
    且被告戊○○在相關之預售房屋買賣契約附件五載明「．．
    ．配合1 至6 樓伊頓文教機構進駐．．．」等情，而認被告
    早已同意出租等情，惟為被告所否認。經查，原告之舉證及
    其於本件訴訟前相關舉措，均無法證明「伊頓」為其所單獨
    經營，且容係訴外人即原告、被告甲○○之父（即被告戊○○之岳父）吳鉗所經營補教連鎖事業之名稱，此可由原告另
    向板橋地檢署對吳鉗提出侵占告訴，經板橋地檢署檢察官以
    95年度偵字第12 64 、11419 號侵占案件對吳鉗為不起訴處
    分，有不起訴處分書附卷可稽（見本院卷一第80至85頁）；
    訊據證人乙○○（即原告之姐，被告甲○○之妹）亦證稱伊
    頓補習班是家族的，並非原告個人經營的等語明確（見本院
    卷一第126 頁），以證人乙○○與原告與被告甲○○間之親
    等相同，其應無故意偏頗被告一造而故為不利於原告證述之
    理，其證言洵堪採信。又衡諸社會現況，預售房屋在推出時
    固有某些規劃，在本件應是計畫系爭房屋作為幼教學園或補
    習班之用，而原告既為被告甲○○之弟，被告榕元公司暨已
    將該公司所興建之「秀朗皇家」、「永和晶華」等二處大樓
    出租與伊頓文教機構，故預期再租予被告戊○○之岳父吳鉗
    或其他親戚，亦難謂不合常情，惟不得據此即謂被告已經完
    全決定出租與原告，其等在正式簽約前因租金條件無法意思
    合致，即契約重要條件有爭執，租約自難謂已合法成立，亦
    難認被告戊○○、甲○○有何詐欺、侵占之共同侵權行為情
    事。綜上所述，原告主張其與被告榕元公司已就系爭房屋成
    立租賃關係等情，並無可採；被告抗辯無論原證五或被告九
    租約，被告榕元公司及其法定代理人即被告戊○○均未於其
    上簽名蓋章，而被告甲○○之所以會在其上簽名，並非獲得
    被告榕元公司法定代理人即被告戊○○授予代理權，實僅係
    受原告之託居間與被告榕元公司斡旋租金調降事宜，洵與事
    理相符；而相關偵案一、二審所為之認定亦適與本院相同，
    均認被告戊○○、甲○○並無何詐欺或侵占犯嫌，因而為不
    起訴處分並確定，有相關偵案一、二審處分書在卷可稽（見
    本院卷一第410 至411 、435 至437 頁）。從而，原告依民
    法第184 條第1 項、第185 條對被告戊○○、甲○○為先位
    之訴第一項之請求，依公司法第23條第2 項之規定對被告戊○○、榕元公司為先位之訴第二項之請求，依民法第226 條
    之規定對被告榕元公司為先位之訴第三項之請求（暨被告榕
    元公司是否應負表見代理授權人之責），依民法第110 條對
    被告甲○○為備位之訴第一項之請求，均分別因被告戊○○
    、甲○○並無侵權行為之情事，被告榕元公司不可能因被告
    戊○○有侵權行為之情事依公司法第23條第2 項與被告戊○○負連帶賠償責任，被告榕元公司與原告未就系爭房屋成立
    租賃關係，而根本無債務不履行可言；另原告既知被告甲○○既係受原告之託向被告榕元公司商討租賃條件，自非被告
    甲○○無權代理被告榕元公司，是被告甲○○、榕元公司均
    無庸負無權代理、表見代理之責等緣由，而無可採信。是關
    於被告先位聲明之全部主張，及備位聲明第一項依民法第11
    0 條對被告甲○○之主張等情，均乏依據，其請求所受損害
    中關於如附表編號48至65所示印製文宣、委請媒體顧問公司
    、租用場地以舉辦相關講座、活動及進行立案登記等準備工
    作支出之1,118,104 元，人事費用支出4,000,000 元之損害
    ，伊頓學校商譽損失1,000,000 元，及所失營業損失利益20
    ,000,000元等項目，自均不能謂有理由。
陸、按無法律上之原因而受利益，致他人受損害者，應返還其利
    益。民法第179 條定有明文。而因民法第811 條至第815 條
    之規定喪失權利而受損害者，得依關於不當得利之規定，請
    求償金（民法第816 條規定參照）。原告依侵權行為、契約
    、債務不履行、無權代理、表見代理等法律關係對被告之請
    求均不成立，已如前述；原告復以：被告榕元公司亦無法律
    上之原因受有系爭房屋之裝潢利益，應負返還其利益之責，
    另被告無權侵奪原告置於系爭房屋內如附表編號36至47所示
    動產，被告應負所有物返還之責，如有不能返還者，則請求
    給付原告購置該等動產之金額等情。惟為被告所否認，並以
    ：原告此部分之主張固非全無理由，惟原告本人實際上並未
    支出如此多費用，且被告榕元公司因此所受利益及占有之動
    產並非如原告主張如此之多，又被告甲○○代原告墊付購買
    學童交通車680,000 元、仲介費用1,240,000 元及薪水周轉
    金1,010,000 元，亦得主張抵銷等情為辯。是關於原告此部
    分之主張，茲析述如下：
一、原告主張被告侵奪如附表編號36至47所示動產部分，其中：
（一）系爭房屋目前為被告榕元公司所有，此有系爭房屋之建物
      登記謄本附卷可稽（見本院卷一第133 至138 頁），且系
      爭房屋目前係由被告榕元公司出租予他人使用，是縱有原
      告所稱占有上開動產者，應僅限於被告榕元公司，而不及
      於被告戊○○、甲○○，是原告對被告戊○○、甲○○請
      求返還如附表編號36至47所示動產部分，自無可採，先此
      指明。
（二）被告就被告榕元公司占有如附表編號36至47所示動產部分
      ，其中被告就被告榕元公司確實占有如附表編號39、40所
      示動產之事實不為爭執，惟如原告既僅於如附表編號39、
      40所示記載為傢俱、兒童玩具，惟無從以此確定為何種傢
      俱、何種兒童玩具，均無從特定；且被告榕元公司就此部
      分得給付購置之價額亦不爭執，是原告此部分請求被告榕
      元公司返還如附表編號39、40所示動產部分，雖無可採，
      惟得請求被告給付60,300元。
（三）如附表編號38所示動產部分，業據原告提出相關支票、送
      貨單為證，被告就被告榕元公司確實占有此部分其中一部
      分價值119,400 元之動產不為爭執，惟否認其他價值16,5
      00元之動產，並以：因該部分動產並未送貨，故為否認等
      語為辯。經查，原告此部分所提出面額16,500元之支票，
      至多僅能證明其曾簽發系爭支票，惟無從證明其曾用以支
      付票款，或支付之票款確係用於此部分動產，而原告復未
      為其他舉證，是被告此部分之抗辯堪可採信；又原告既僅
      於如附表編號38所示記載為桌椅，惟無從以此確定為何種
      桌椅，無從特定，且被告榕元公司就上開部分得給付購置
      之價額119,400 元亦不爭執，是原告此部分請求被告榕元
      公司返還如附表編號38所示動產部分，雖無可採，惟得請
      求被告給付119,400 元。
（四）至於如附表編號36至37、41至47所示動產部分，其中：
  １、如附表編號37、41至43所示動產，原告固主張其分別曾簽
      立支票予以支付，並提出相關支票為證，惟支票係無因證
      券，原告提出相關支票，至多僅能證明其曾簽發相關支票
      ，惟其支付之票款是否與交付如附表編號37、41至43所示
      動產之貨款有關，在被告否認其情下，無從僅以支票即得
      認定，是原告此部分之主張，並無可採。
  ２、至於如附表編號36、44至47所示動產，原告固提出相關出
      貨明細、發票、支票等件為證，惟亦為被告所否認。經核
      上開發票部分，其上買受人多係記載「伊頓托兒所」，則
      在原告尚無法證明伊頓學校之經營權為其單獨所享，且原
      告自陳伊頓學校分校眾多，則此部分之動產是否均係用於
      系爭房屋，均非無疑，是原告此部分之主張已無可採。
    小結：原告關於如附表編號36至47所示動產之主張，其中就
    如附表編號39、40所示動產部分，及如附表編號38所示部分
    動產，請求被告榕元公司返還購置價額179,700 元部分，為
    有理由，其餘部分之請求則乏依據，自無可採。
二、原告主張依民法第816 條、第179 條之規定，請求被告榕元
    公司返還如附表編號1 至35所示項目之利益部分：
（一）如附表編號9 所示之油漆費用25,000元部分，原告嗣於97
      年3 月13日所提準備書二狀捨棄此部分之主張（見本院卷
      二第13頁），而不再請求，是原告此部分之請求自無可採
      。
（二）如附表編號2 至3 、6 至7 、10、12、14至15、17、19、
      21、27至28、31至35所示項目，被告均不爭執其真正；另
      關於如附表編號4 至5 所示項目，被告固就原告請求原因
      事實之真正有所爭執，惟就原告請求之金額則無異議，是
      原告關於上開項目之主張應堪信為真正。
（三）至於如附表編號1 、8 、11、13、18所示項目，被告抗辯
      原告固曾就該等項目支出費用，惟實際支出者並未如此之
      多；至於如附表編號16、20、22至26、29至30所示項目，
      被告則根本否認原告有此部分之支出等語為辯。經查：
  １、如附表編號16、29至30所示項目，原告固提出其所簽發之
      相關支票為證，如附表編號16所示項目尚提出應收帳款明
      細1 件為證（見本院卷一第231 頁），惟細繹該應收帳款
      明細，其抬頭係記載被告榕元公司，且此為訴外人昭勝實
      業有限公司所片面記載，並非正式之單據，在被告否認其
      真正下，無從為有利於原告之認定；至於原告提出相關支
      票，至多僅能證明其曾簽發相關支票，惟其支付之票款是
      否與交付如附表編號16、29至30所示項目款項有關，亦非
      無疑；原告雖另聲請訊問證人庚○○、辛○○、己○○3
      人，惟經本院依其陳報地址對該3 名證人送達，經送達機
      關分別以「查無此址」、「查無此人」為由退回，有送達
      證書在卷可考（見本院卷二第173 至175 頁），是原告此
      部分之主張尚乏依據，自無可採。
  ２、至於如附表編號1 、8 、11、13、18、20、22至26所示項
      目，原告固均提出其所簽發之相關支票，作為其曾支出上
      開項目之費用等情，惟被告否認如附表編號20、22至26所
      示項目費用由原告所支出，如附表編號1 、8 、11、13、
      18所示項目費用原告並未支出如其主張之金額，並以：原
      告固曾簽發支票作付款之工具，惟實際上票款均係被告甲○○娘家即伊頓機構向其借款支付，且原告如確實為伊頓
      學校之單獨經營者，復實際支付票款，則為何相關支票之
      存款送達單（下或稱支存單）原本之重要單據均未為原告
      持有中，反而係由原告之姐（即被告甲○○之妹）乙○○
      所保管等語為辯。訊據證人乙○○證稱：伊頓補習班如費
      用不足時，會請其姐即被告甲○○軋錢，請款單係其妹吳
      文君所寫，被告甲○○再交付其送款單（支票存款送款單
      ），其通常會在請款單或支存單背後記載該款項之用途；
      伊頓補習班係家族的，剛開始其係管理確認學費之收取，
      後來其父吳鉗要其管補習班的收支，故收支費用都會經過
      我手上。原告、吳文君均係執行業務，如有花錢，須先寫
      請款單，經其確認後確實為補習班之必要支出，其就會把
      款項交付；而原告於板信商業銀行（下稱板信銀）開立之
      支票存款帳戶，均係由其處理，因補習班就只有原告用支
      票，如有支票到期，板信銀通知補習班後，其即至板信銀
      軋錢。原告只要從該帳戶開出的支票，都是由我們補習班
      支出。至於支存單的錢，本應由補習班的帳戶（都是以個
      人名義開立，其、陳吳春芳、原告、吳文君、陳明珠的個
      人帳戶，但都是用作補習班資金流用）支出，但補習班如
      不夠錢，其就會向被告甲○○借支，其所提出的板信銀支
      存單（見本院卷一第419 至430 頁）都是補習班向被告甲○○借支的情形；其會核對原告的支票存根，因原告會於
      存根上記載用途，如沒無記載時，其會去問被告甲○○或
      吳文君，因其2 人知道用途，其所提出的支存單所載之金
      額若可請求，亦應由伊頓補習班來請求，而非原告個人得
      請求等語（見本院卷二第125 至129 頁），以證人乙○○
      固為被告甲○○之妹，且同為原告之姐，與該2 人親等相
      同，其當無任意偏頗被告一造而故為虛偽證述之理，且參
      以原告於本件係一再強調其係伊頓學校之實際單獨經營者
      ，與其家人無涉等情，則用以證明其簽發支票支付款項後
      之重要憑證即支存單原本，其豈有未保留於手中，反而由
      其妹即證人乙○○保管之理，此亦與社會上一般常情有悖
      ，是證人乙○○之證詞與證據及事實並無相違，堪可採信
      ，是如附表編號16、20、22至26、29至30所示項目固係由
      原告簽發相關支票所支付，惟實際上並未支付該等票款；
      至於如附表編號1 、8 、11、13、18所示項目，雖亦係由
      原告簽發相關支票所支付，惟實際上並未支出如此多之票
      款，是原告無法分別就如附表編號1 、8 、11、13、18所
      示項目超過200,000 元、300,000 元、350,000 元、647,
      000 元及140,000 元支出部分為何舉證，是原告此部分之
      主張，於如附表編號1 、8 、11、13、18所示項目200,00
      0 元、300,000 元、350,000 元、647,000 元及140,000
      元之範圍內，為有理由，逾此部分之請求則乏依據。
    小結：原告關於如附表編號1 至35所示項目之主張，請求被
    告榕元公司返還4,090,539 元之範圍，為有理由，其餘部分
    之請求則乏依據，自無可採；連同就如附表編號39、40所示
    動產，如附表編號38所示部分動產，是原告本件得請求被告
    榕元公司給付4,270,239 元之範圍內，為有理由。
三、按二人互負債務，而其給付種類相同，並均屆清償期者，各
    得以其債務，與他方之債務，互為抵銷。民法第334 條第1
    項前段固定有明文。被告另以：被告甲○○曾代原告墊付購
    買學童交通車680,000 元、仲介費用1,240,000 元及薪水周
    轉金1,010,000 元，亦得主張抵銷等情為辯，非惟原告所否
    認，且查若此部分之抗辯尚非虛罔，則原告係對被告甲○○
    負有債務，而本件上述積欠原告債務之人為被告榕元公司，
    並非被告甲○○，是被告甲○○此部分抵銷之抗辯，與民法
    第334 條第1 項規定未合，自無可採。
柒、綜上所述，原告先位聲明之全部主張，及備位聲明第一項對
    被告甲○○之主張，及備位聲明第二、三項聲明之部分主張
    ，均無可採，被告之抗辯尚非無據。從而，原告提起本件訴
    訟，請求被告榕元公司應給付原告4,270,239 元，及自起訴
    狀繕本送達之翌日即96年2 月1 日起至清償日止，按週年利
    率5%計算利息之範圍內，為有理由，應予准許；逾此部分之
    請求則乏依據，自應予以駁回。
捌、原告與被告榕元公司均陳明願供擔保，聲請宣告假執行或免
    為假執行，經核原告勝訴部分，合於法律規定，爰分別酌定
    相當之擔保金額宣告之；原告其餘假執行之聲請，因訴之駁
    回而失所依據，不予准許。
玖、本件事證已臻明確，兩造其餘攻擊防禦方法及舉證，經本院
    審酌後，或與本件之爭執無涉，或對本件判決結果不生影響
    ，爰不一一論述，併此敘明。
拾、訴訟費用負擔之依據：民事訴訟法第79條。
中    華    民    國    97    年    12    月    31    日
                  民事第二庭法  官  鍾啟煌
以上正本係照原本作成。
如對本判決上訴，須於判決送達後20日內，向本院提出上訴狀，
上訴臺灣高等法院（應按他造人數提出繕本）。
中    華    民    國    97    年    12    月    31    日
                            書記官  張國仁


司法院資訊處製作；財團法人民間司法改革基金會備份。
